【裁判字號】    90,易緝,51
【裁判日期】    901225
【裁判案由】    違反槍砲彈藥刀械管制條例等
【裁判全文】
臺灣花蓮地方法院刑事判決                            九十年度易緝字第五一號
    公  訴  人  臺灣花蓮地方法院檢察署檢察官
    被      告  乙○○
右列被告因違反槍砲彈藥刀械管制條例等案件，經檢察官提起公訴（八十五年度偵字
第二七三一號），本院判決如左：
        主  文
乙○○未經許可持有刀械，處有期徒刑月，如易科罰金以佰元折算壹日，扣案之
十字弓貳把沒收；又連續施用第貳級毒品，免刑。
        事  實
一、乙○○基於概括犯意，自民國八十五年四月間某日起，至同年七月間某日止，連
    續在花蓮縣花蓮市○○街三十號其與友人黃鳳明（所涉施用毒品案件，業經本院
    判處罪刑在案）共同租住處，非法吸用毒品危害防制條例第二條第二項第二款之
    第二級毒品安非他命（以下簡稱安非他命）多次。又其明知十字弓業經內政部於
    八十一年八月十日，以八一台內警字第八一八二二八一號公告，非經許可不得持
    有，竟意圖為自己不法之所有，於八十五年四月間某日，在花蓮縣花蓮市○○路
    已廢棄台糖舊宿舍內，拾獲已脫離本人持有之十字弓二把，未依規定報繳而據為
    己有，且未經許可將之藏放在花蓮市○○街三十號租住處而無故持有之。嗣於同
    年八月三日凌晨二時許，經警於其上址租住處查獲，除當場扣得乙○○所持有之
    十字弓二把外，另乙○○經警於製作筆錄後採集其尿液送驗結果，呈現安非他命
    陽性反應，從而查悉上情。乙○○其後經本院裁定送觀察、勒戒後，認無繼續施
    用毒品之傾向
二、案經花蓮縣警察局新城分局報請台灣花蓮地方法院檢察署檢察官偵查起訴。
        理  由
一、右揭犯罪事實，迭據被告乙○○於警訊、偵查及本院審理時坦承不諱，核與證人
    即查獲警員丁○○、丙○○、甲○○所述情節相符，而該二把十字弓係送鑑定結
    果，確屬槍砲彈藥刀械管制條例所公告管制之刀械，亦有內政部警政署八十五年
    九月十七日八五警署保字第七二八一八號函附偵查卷可稽。又被告於查獲當日經
    警採集之尿液，經送鑑定結果，亦呈現安非他命陽性反應，此有花蓮縣衛生局煙
    毒尿液檢驗成績書一份存卷可按，而吸用安非他命者，其於吸食後九十六小時（
    即四日）內所採之尿液，雖經人體代謝作用，仍可能被檢出殘餘安非他命劑量，
    此亦有行政院衛生署藥物食品檢驗局八十一年藥一字第○○一一五六號函可稽，
    足見被告所供其有施用安非他命乙事，應屬非虛。此外，復有如事實欄所載之十
    字弓二把扣案及搜索扣押證明筆錄、扣押物品清單等附卷可資佐證，益徵被告自
    白應與事實相符，堪予採信。綜上所述，本件事證明確，被告乙○○犯行洵堪認
    定。
二、按被告行為後，毒品危害防制條例已於八十七年五月二十日公布，自同月二十二
    日起施行，另槍砲彈藥刀械管制條例亦分別於八十六年十一月二十四日、八十九
    年七月五日及九十年十一月十四日經總統令修正公布，而分別自八十六年十一月
    二十六日、八十九年七月七日、九十年十一月十六日生效。其中毒品危害防制條
    例係將之前由麻醉藥品管理條例、藥事法及肅清煙毒條例中所規範之所有有害國
    人身體健康之毒品均包攝其內，而區分毒品為三級，並統一規定其處罰及觀察勒
    戒、強治戒治之程序，安非他命依該條例第二條第二項第二款規定，係列為第二
    級毒品，以之與行為時之麻醉藥品管理條例相比較結果，以裁判時之新法即毒品
    危害防制條例之規定有利於被告，自應適用該新法。而關於被告無故持有十字弓
    部分，修正前槍砲彈藥刀械管制條例第十二條第三項之罪，於八十六年十一月二
    十四日即已修訂為第十四第三項，其法定刑係由六月以下有期徒刑、拘役或三千
    元以下罰金，提高為一年以下有期徒刑、拘役或新臺幣五十萬元以下罰金，嗣後
    槍砲彈藥刀械管制條例雖再歷經二次修正，惟就該條項並未再行修正，依刑法第
    二條第一項但書之規定，行為後法律有變更者，裁判前之法律有利於行為人者，
    適用最有利於行為人之法律，比較修正前後之法律，應以修正前之槍砲彈藥刀械
    管制條例第十二條第三項之規定最有利於行為人，合先敘明。核被告施用安非他
    命所為，係犯毒品危害防制條例第十條第二項之罪。被告持有毒品安非他命之低
    度行為，應為施用之高度行為吸收，不另論罪。再被告施用毒品行為時間密接、
    犯罪構成要件相同，顯係基於概括犯意為之，為連續犯，應以一罪論。另本件被
    告侵占脫離他人持有而查禁之十字弓二把，且未經許可持有之，核其所為，係犯
    刑法第三百三十七條之侵占罪、修正前槍砲彈藥刀械管制條例第十二條第三項之
    未經許可無故持有刀械罪。被告雖同時持有十字弓二把，惟因其持有之客體種類
    相同，參照最高法院八十二年度台上字第五三○三號裁判意旨，仍為單純一罪，
    尚不生想像競合犯之問題。被告所犯刑法第三百三十七條及修正前槍砲彈藥刀械
    管制條例第十二條第三項，此二罪間，有方法結果之牽連關係，應從一重之未經
    許可無故持有刀械罪處斷。至被告侵占脫離本人持有之十字弓之犯行，起訴意旨
    雖未論及，但該部分事實與公訴人起訴之未經許可無故持有刀械部分犯罪事實既
    具有牽連犯之裁判上一罪關係，應為起訴效力所及，本院自應併予審究，附此敘
    明。被告所犯施用毒品安非他命及未經許可無故持有刀械二罪間，其犯意個別，
    行為互殊，應予分論併罰。爰審酌被告犯罪之動機、目的、手段、所生之危害及
    犯罪後之態度等一切情狀，就未經許可無故持有刀械罪部分量處如主文所示之刑
    ，並諭知易科罰金之折算標準，以示懲儆。又被告行為後，刑法第四十一條業於
    九十年一月十日經總統公布，並於同年月十二日生效，關於易科罰金適用範圍擴
    大為「最重本刑五年以下有期徒刑之罪，而受六月以下有期徒刑或拘役之宣告」
    ，經比較新舊法結果，以修正後之新法對被告較為有利，依刑法第二條第一項前
    段之規定，應依新修正之刑法第四十一條第一項前段規定諭知易科罰金之折算標
    準，併此敘明。末查，被告經本院裁定送觀察、勒戒後，認無繼續施用毒品之傾
    向，有花蓮看守所附設勒戒所九十年十一月二十七日花所總字第二五○二號函送
    之證明書一份附卷可參，應依法為免刑之判決。而扣案之十字弓二把係被告所有
    ，業據被告供明在卷，且屬公告之違禁物，應予宣告沒收。
據上論斷，應依刑事訴訟法第二百九十九條第一項，民國八十六年十一月二十四日修
正公布前之槍砲彈藥刀械管制條例第十二條第三項，毒品危害防制條例第十條第二項
、第二十條第二項、第三十五條第三款，刑法第二條第一項但書、第十一條前段、第
五十六條、第三百三十七條、第五十五條、第四十一條第一項前段、第三十八條第一
項第一款，罰金罰鍰提高標準條例第二條，判決如主文。
本案經檢察官李子春到庭執行職務。
中      華      民      國    九十      年     十二     月    二十五    日
                                    台灣花蓮地方法院刑事庭
                                        法  官  陳  世  博
右正本證明與原本無異。
如不服本判決，應於判決送達後十日內向本院提出上訴狀( 應附繕本 )，上訴於
臺灣高等法院花蓮分院。
                                        書記官  連  玫  馨
中      華      民      國    九十      年              月              日
附錄法條：修正前槍砲彈藥刀械管制條例第十二條第三項：
未經許可無故持有或意圖販賣而陳列刀械者，處六月以下期徒刑、拘役或三千元以下
罰金。


司法院資訊處製作；財團法人民間司法改革基金會備份。
